ACORDAO-COMPLETO-2417532

ACÓRDÃO 2960/2020 ATA 42/2020 - PLENÁRIO

VISTOS, relatados e discutidos estes autos de representação autuada a partir do Ofício 24/GP SPR/2019, de 4/11/2019, por meio do qual o Presidente do Conselho Nacional de Justiça (CNJ) , Ministro Dias Toffoli, encaminha informações prestadas pelo Tribunal de Justiça do Estado de Minas Gerais (TJMG) acerca das rescisões dos contratos 072/2018, 255/2017 e 139/2016, que tiveram por objeto obras de reforma parcial e acessibilidade em diversas Comarcas do Estado de Minas Gerais, 
ACORDAM os Ministros do Tribunal de Contas da União, reunidos em Sessão do Plenário, diante das razões expostas pelo Relator, em:  
9.1. não conhecer da presente documentação como representação, com fundamento no    art. 235 do Regimento Interno do TCU c/c o art. 103, § 1º, da Resolução TCU 259/2014;
9.2. dar ciência deste Acórdão ao Conselho Nacional de Justiça, ressaltando que o inteiro teor da deliberação pode ser consultado no site www.tcu.gov.br; e
9.3. arquivar os presentes autos, nos termos do art. 237, parágrafo único, c/c o art. 235, parágrafo único, do Regimento Interno deste Tribunal, e do art. 105 da Resolução - TCU 259/2014.

Representação acerca de possíveis irregularidades no cumprimento dos contratos que têm por objeto obras de reforma parcial e acessibilidade em diversas Comarcas do Estado de Minas Gerais.

Governo do Estado de Minas Gerais.

3. Representante: Conselho Nacional de Justiça

13.1. Ministros presentes: Ana Arraes (na Presidência), Walton Alencar Rodrigues, Benjamin Zymler, Aroldo Cedraz, Raimundo Carreiro (Relator) e Bruno Dantas.
13.2. Ministros-Substitutos convocados: Marcos Bemquerer Costa e André Luís de Carvalho.
13.3. Ministros-Substitutos presentes: Augusto Sherman Cavalcanti e Weder de Oliveira.

RAIMUNDO CARREIRO

Trata-se de representação autuada a partir do Ofício 24/GP SPR/2019, de 4/11/2019, por meio do qual o Presidente do Conselho Nacional de Justiça (CNJ) , Ministro Dias Toffoli, encaminha informações prestadas pelo Tribunal de Justiça do Estado de Minas Gerais (TJMG) acerca das rescisões dos contratos 072/2018, 255/2017 e 139/2016, que tiveram por objeto obras de reforma parcial e acessibilidade em diversas Comarcas do Estado de Minas Gerais.  
2.	Após exame técnico dos autos, a Secretaria de Fiscalização de Infraestrutura Urbana (SeinfraUrbana) , em instrução à peça 4, confirmada pelo titular da unidade, peça 5, propôs não conhecer da representação ao argumento de que estariam ausentes indícios concernentes à irregularidade ou ilegalidade perpetrada pelo TJMG, in verbis:  
"Instrução Inicial de Representação sem Pedido de Cautelar
	A. Identificação do Processo

	TC Processo 040.987/2019-1
	Representação acerca de possíveis irregularidades no cumprimento dos contratos n. 072/2018 e n. 255/2017 e 139/2016, que têm por objeto obras de reforma parcial e acessibilidade em diversas Comarcas do Estado de Minas Gerais. Não Conhecimento. Exame sumário. Comunicação. Arquivamento.

	Unidade Jurisdicionada
	Uasg

	Governo do Estado de Minas Gerais/MG; Poder Judiciário do Estado de Minas Gerais; e Conselho Nacional de Justiça - CNJ.
	---

	Objeto

	Obras e reforma parcial e acessibilidade em diversas Comarcas no Estado de Minas Gerais. 

	Representante
	.

	Diretoria Executiva e Gestão Predial - DENGEP; Poder Judiciário do Estado de Minas Gerais. 
	
	Há pedido de Sustentação Oral?
	
	Não.
	
	Número do Contrato
		
	Contrato n. 255/2017 (peça 1, p.3) ; Contrato n. 072/2018 (peça 1, p. 32) ; e Contrato n. 139/2016 (peça 1, p.59) . 
		
	Vigência
	Valor 

	Não informada. 
	R$ 2.853.415,24 (peça 1, p. 12) ; R$ 2.602.701,25 (peça 1, 43) . O valor do contrato 139/2016 não foi informado.

	Fase dos Contratos

	Rescindidos. 

	B. Alegações do Representante 

	Cuidam os autos de comunicação de procedimentos administrativos, encaminhados ao TCU em 22/10/2019, pelo Conselho Nacional de Justiça - CNJ, informando medidas tomadas pelo Poder Judiciário do Estado de Minas Gerais, em face da empresa Urbano Empreendimentos Civis Eireli ME. (CNPJ: 24.627.097/0001-25) , em relação a inadimplência em dois contratos (255/2017 e 72/2018) referente a obras de reforma e acessibilidade em diversas Comarcas no Estado de Minas Gerais. Também foram relatadas providências em face da empresa 9, (CNPJ: 11.896.697/0001-47) ,  em relação a suposta inadimplência no cumprimento do Contrato n. 139/2016 (peça 1, p.59) , com o objeto da contratação e elaboração de orçamentos para obras de construção, reforma e ampliação e adaptações em prédios em diversas Comarcas, do mesmo Estado. 
A documentação apresentada mostra que o TJMG respeitou o devido processo legal, oportunizando às empresas o contraditório e a ampla defesa. 
Ao proferir decisão, o Tribunal de Justiça do Estado de Minas Gerais - TJMG concordou com o relatório final da DENGEP, constante à peça 1, página 15.  Ademais, em razão a observância aos arts. 86 e 87 da Lei n. 8666/93, determinou as seguintes providencias perante a empresa Urbano Empreendimentos:
Rescisão do Contrato nº 255/2017 com base na Cláusula Quadragésima terceira, item "c" do Contrato. 
Aplicação de multa no valor de R$285.341,52 (duzentos oitenta e cinco mil, trezentos e quarente e um reais e cinquenta e dois centavos) , com base na Cláusula Quinquagésima Sexta, item "a" do Contrato nº 255/2017.
aplicação da penalidade de suspensão temporária de participação em licitação e impedimento de contratar com a Administração, pelo prazo de 12 (doze) meses (art. 87, III da Lei nº 8.666/93 c/c arts. 45, I, 46, II e 47, §1º, inciso III, alínea "a" e §3º todos do Decreto Estadual nº 45902/2012)  (peça 1, p.23) .
Nesse mesmo sentido, o TJMG acatou o entendimento da DENGEP, em relação aos serviços referentes ao contrato n. 072/2018, em razão ao atraso na entrega dos documentos e abandono dos serviços de acessibilidade, proferindo dessa forma, sua decisão na seguinte maneira (peça 1, p. 43 - 47) : 
Rescisão do Contrato nº 072/2018, com fundamento na Cláusula Quadragésima Oitava, item 48.1, alínea "a" cumulando com o art. 78, inciso V da Lei 8.666/93;
Aplicação de multa, no valor de R$260.270,12 (duzentos e sessenta mil, duzentos e setenta reais e doze centavos) , com base na Cláusula Quinquagésima Sexta, item "a", do Contrato 072/2018;
Aplicação da penalidade de suspensão temporária de participação em licitação promovidas pelo Tribunal e impedimento de contratar com a Administração Pública, pelo prazo de 24 (vinte e quatro) meses (art. 87, III da Lei nº 8.666/93 c/c arts. 45, I, 46, II e 47, §1º, inciso III, alínea "a" e §3º todos do Decreto Estadual nº 45902/2012)  (peça 1, p. 52-53) .
Por fim, com esse mesmo entendimento, o TJMG proferiu decisão em face da empresa A.S Neto Engenharia, a respeito da inadimplência contratual (peça 1, p. 54-83) , nos seguintes termos: 
Rescisão do Contrato nº 139/2017, com fundamento na Cláusula Trigésima Terceira, item 33.1, alínea "b" cumulando com o art. 77 e 78, I, II da Lei 8.666/93;
Aplicação de multa, no valor de R$30.122,36 (trinta mil, cento e vinte e dois reais e trinta e seis centavos) , à Contratada com base na Cláusula Trigésima Oitava, item "d", do Contrato;
Aplicação da penalidade de suspensão temporária de participação em licitação e impedimento de contratar com a Administração, pelo prazo de 18 (dezoito) meses, com base nos arts. 45, I, 46, II e 47, §1º, inciso III, alínea "a" e §3º todos do Decreto Estadual nº 45902/2012) . (peça 1, p.73) .

	C. Exame de Admissibilidade

	Legitimidade do Autor

	O representante possui legitimidade para denunciar ilegalidades ou irregularidades perante o Tribunal?
 (Fundamento: art. 237, VII, do Regimento Interno/TCU) 
	Sim

	Redação em Linguagem Compreensível

	A representação está redigida em linguagem clara e objetiva, contém nome legível, qualificação e endereço do representante?
 (Fundamento: art. 235 do Regimento Interno/TCU) 
	Sim

	Indício Concernente à Irregularidade ou Ilegalidade

	A representação encontra-se acompanhada do indício concernente à irregularidade ou ilegalidade apontada pelo autor?
 (Fundamento: art. 235 do Regimento Interno/TCU) 
Trata-se de mera comunicação demonstrando a atuação do TJMG em relação a irregularidades em contratos de obras. Não há indício de irregularidade não tratada por aquele órgão.
	Não 

	Competência do TCU

	A representação trata de matéria de competência do TCU?
 (Fundamento: art. 235 do Regimento Interno/TCU) 
	Sim

	Interesse Público

	Os argumentos do autor indicam a possibilidade de existência de interesse público, caso restem comprovadas as supostas irregularidades apontadas na peça inicial.
 (Fundamento: art. 103, § 1º, da Resolução - TCU 259/2014) 
	Sim

	Análise quanto ao interesse público: A despeito do interesse público na matéria, o que se extrai dos autos é a atuação tempestiva do TJMG, tornando desnecessária qualquer atuação complementar.

	Conclusão quanto ao Exame de Admissibilidade

		Trata-se de mera comunicação de atuação do Tribunal de Justiça de Minas Gerais em relação a irregularidades em contratos de obras. A documentação mostra a atuação do Tribunal no sentido de rescindir os contratos viciados e aplicação de penalidades, após o devido processo legal. Não há indícios de irregularidades remanescentes não tratadas por aquele órgão.
Dessa forma, ausente o requisito de admissibilidade constante no art. 235, caput, c/c o parágrafo único do art. 237, do Regimento Interno/TCU, e no art. 103, § 1º, da Resolução - TCU 259/2014, a representação não deve ser conhecida.

	D. Proposta de Encaminhamento
	
Ante o exposto, submetem-se os autos à consideração superior, propondo:
não conhecer a presente documentação como representação, com fundamento no art. 235 do Regimento Interno do TCU c/c o art. 103, § 1º, da Resolução TCU 259/2014;
informar ao representante que o conteúdo da deliberação que vier a ser proferida poderá ser consultado no endereço www.tcu.gov.br/acordaos; e
arquivar os presentes autos, nos termos do art. 237, parágrafo único, c/c o art. 235, parágrafo único, do Regimento Interno deste Tribunal, e do art. 105 da Resolução - TCU 259/2014." 
3.	É o relatório.

não há

Não atuou.

REPRESENTAÇÃO. CONSELHO NACIONAL DE JUSTIÇA. RESCISÕES EM CONTRATOS CELEBRADOS PELO TRIBUNAL DE JUSTIÇA DO ESTADO DE MINAS GERAIS. AUSÊNCIA DE INDÍCIOS DE ILEGALIDADE OU IRREGULARIDADE. NÃO CONHECIMENTO. CIÊNCIA. ARQUIVAMENTO.

REPRESENTAÇÃO (REPR)

Secretaria de Fiscalização de Infraestrutura Urbana (SeinfraUrb).

Relato o presente processo em razão da Lista de Unidades Jurisdicionadas de 2019/2020.
2.	Conforme assentado no relatório precedente, trata-se de representação autuada a partir do Ofício 24/GP SPR/2019, de 4/11/2019, por meio do qual o Presidente do Conselho Nacional de Justiça (CNJ) , Ministro Dias Toffoli, encaminha informações prestadas pelo Tribunal de Justiça do Estado de Minas Gerais (TJMG) acerca das rescisões dos contratos 072/2018, 255/2017 e 139/2016, que tiveram por objeto obras de reforma parcial e acessibilidade em diversas Comarcas do Estado de Minas Gerais.	
3.	A Secretaria de Fiscalização de Infraestrutura Urbana (SeinfraUrbana) , em pareceres uniformes, propôs não conhecer da representação pois não estariam presentes indícios concernentes à irregularidade ou ilegalidade.	
4.	Razão assiste à unidade instrutiva. Vejamos.
5.	Os contratos (072/2018, 255/2017 e 139/2016) objeto da comunicação encaminhada ao TCU pelo CNJ foram celebrados pelo TJMG com a empresa Urbano Empreendimentos Civis Eireli ME (072/2018 e 255/2017) e A.S Neto Engenharia Eirelli (139/2016) , com vistas a executar obras de reforma parcial e acessibilidade em Comarcas do Estado de Minas Gerais.
6.	Em razão de inadimplência nos três contratos, o TJMG, após o devido processo legal, rescindiu as avenças, cominou multas às empresas contratadas e aplicou-lhes a penalidade de suspensão temporária de participação em licitação promovidas pelo Tribunal e impedimento de contratar com a Administração Pública.
7.	Consoante ressaltado pela SeinfraUrbana, a documentação encaminhada pelo CNJ evidencia a atuação tempestiva e regular do TJMG na rescisão dos contratos em referência, não havendo indício de qualquer irregularidade ou ilegalidade a ensejar a atuação do TCU.
8.	Ademais, não consta dos autos que os contratos tenham sido custeados parcialmente com recursos federais.           
9.	Dessarte, não restando cumpridos os requisitos de admissibilidade constantes do art. 235, caput, c/c o parágrafo único do art. 237, do Regimento Interno/TCU, e no art. 103, § 1º, da Resolução - TCU 259/2014, a representação não deve ser conhecida.   	
10.	Ante o exposto, acolho as manifestações da unidade instrutiva, peças 4 e 5, as quais integram as presentes razões de decidir, e VOTO no sentido de que seja adotado o Acórdão que ora submeto a este Colegiado.
TCU, Sala das Sessões Ministro Luciano Brandão Alves de Souza, em 4 de novembro de 2020.
RAIMUNDO CARREIRO 
Relator